【裁判字號】    92,訴,2421
【裁判日期】    920915
【裁判案由】    居留事件
【裁判全文】
臺北高等行政法院判決                           九十二年度訴字第二四二一號
    原      告  甲○○
    送達代收人  乙○○
    被      告  內政部警政署入出境管理局
    代  表  人  曾文昌（局長）
右當事人間因居留事件，原告對內政部中華民國九十二年四月三日台內訴字第○九二
○○○二七四七號訴願決定不服，提起行政訴訟，本院判決如左：
    主  文
原告之訴駁回。
訴訟費用由原告負擔。
    事實及理由
一、按「人民因中央或地方機關對其依法申請之案件，予以駁回，認為其權利或法律
    上利益受違法損害者，經依訴願程序後，得向高等行政法院提起請求該機關應為
    行政處分或應為特定內容之行政處分之訴訟。」行政訴訟法第五條第二項定有明
    文。此即所謂課以義務之訴。依第五條規定提起課予義務之訴者，須由主張向中
    央或地方機關依法提出之申請案，遭駁回經訴願而未獲救濟之人提起，始有當事
    人適格，合先敘明。。
二、本件原告因居留事件，具狀提起行政訴訟略謂：原告出生於馬祖南竿鄉津沙村三
    鄰五十四號，因民國三十八年七月間往大陸連江縣曉澳鄉舅父家探親而滯留大陸
    。兩岸開放後，胞妹李嫩妹往大陸尋親，原告才得以於民國八十年回故鄉探親。
    於民國八十八年十月十二日根據國家法律規定，辦妥相關證明文件，取得中華民
    國身分證，恢復馬祖出生戶籍。原告恢復原籍後，其子女亦相繼依法辦妥回台定
    居事宜，但依法辦理其第三代直系親屬（孫女：李嫻婷；外孫：邱思奇；外孫女
    ：邱思琳）申請定居時，因警方破獲不法人士假冒馬祖出生身分，偽造文書，來
    台定居之案件，警方在重新調查原告三位出生證明人時，其中一位年近九十的林
    珠妹阿婆因面對警察一時緊張且不明瞭警方所問為何，就均予回答『不認識、不
    知道』，被告就以此為理由，作出不予許可直系親屬定居的處分，．．．．．。
    爰提起行政訴訟，請求撤銷訴願決定及被告所為不予許可定居之處分等語。足見
    本件原告之直系親屬即其孫女：李嫻婷；外孫：邱思奇；外孫女：邱思琳三人始
    為本件申請許可定居之申請人，渠等申請時，亦以乙○○先生為其代理人，此觀
    被告原處分書及訴願決定書自明，而原告雖係上開三位申請人之祖父，要非申請
    被告為行政處分之申請人或代理人，揆諸前揭說明，其提起本件行政訴訟，要屬
    當事人不適格，顯然欠缺訴權存在要件，且原告之訴，依其所訴之訴之事實，在
    法律上顯無理由，爰依行政訴訟法第一百零七條第三項，不經言詞辯論，逕以判
    決駁回之。
據上論結，本件原告之訴為無理由，爰依行政訴訟法第一百零七條第三項、第九十八
條第三項前段，判決如主文。
中      華      民      國    九十二    年      九      月     十五     日
                                  臺北高等行政法院  第六庭
                                            審判長  法  官  鄭小康
                                                    法  官  曹瑞卿
                                                    法  官  闕銘富
右為正本係照原本作成。
如不服本判決，應於送達後二十日內，向本院提出上訴狀並表明上訴理由，如於本判
決宣示後送達前提起上訴者，應於判決送達後二十日內補提上訴理由書（須按他造人
數附繕本）。
中      華      民      國    九十二    年      九      月    二十二    日
                                                    書記官  吳芳靜


司法院資訊處製作；財團法人民間司法改革基金會備份。
